臺灣屏東地方法院民事判決　　　　　　110年度潮簡字第235號
原　　　告　吳秀珠　
原　　　告　張澤賢　
前列二人共同
訴訟代理人　王俊智律師
(法扶律師)　　　　　　
被　　　告　吳淑萩　
訴訟代理人　陳慧錚律師
上列當事人間請求確認本票債權不存在事件，本院於110年11月
3日言詞辯論終結，判決如下：
    主  文
原告之訴駁回。
訴訟費用由原告負擔。
    事實及理由
一、按確認法律關係之訴，非原告有即受確認判決之法律上利益
    者，不得提起之，民事訴訟法第247 條第1 項前段定有明文
    。又所謂即受確認判決之法律上利益，係指法律關係之存否
    不明確，原告主觀上認其在法律上之地位有不安之狀態存在
    ，且此種不安之狀態，能以確認判決將之除去者而言，若縱
    經法院判決確認，亦不能除去其不安之狀態者，即難認有受
    確認判決之法律上利益（最高法院52年台上字第1240號判決
    意旨參照）。原告主張被告持有附表所示之本票（下稱系爭
    本票），向本院聲請准許對原告強制執行，經本院於109年3
    月31日以109年度司票字第169號裁定准許強制執行，是被告
    既持有並主張系爭本票權利，而原告否認系爭本票之票據債
    權存在，兩造就系爭本票債權存否顯已發生爭執，如不訴請
    確認，原告在私法上之地位將有受侵害之危險，則原告提起
    本件確認之訴，應認有確認利益存在。
二、原告方面：
    原告張澤賢與被告於109年2月2日就原告張澤賢所有坐落屏
    東縣○○鄉○○段000地號，權利範14216/27389之土地簽訂
    不動產買賣契約（下稱系爭契約），買賣價金為新台幣（下
    同）180萬元，依系爭契約第12條特約事項㈠之約定：「賣
    方設定抵押權部分於立契日起七天內負責塗銷，並開具擔保
    本票一張供買方作擔保。」，原告等遂共同簽發系爭本票以
    為擔保。被告依約於簽約當日給付第一期款10萬元（嗣又主
    張表示被告未依約給付第一期款，該10萬元被告以原告吳秀
    珠積欠其之款項作為給付，惟原告張澤賢不同意以此方式給
    付），惟未依約於109年2月5日給付第二期款20萬元，嗣經
    代書莊麗鳳代原告張澤賢向被告為解除契約之意思表示並請
    求返還系爭本票，惟為被告所拒，更持系爭本票聲請本票裁
    定。然被告未依約付款，原告張澤賢亦已解除系爭契約，原
    告張澤賢自無塗銷之義務，系爭本票已無擔保債權存在，本
    票債權仍不存在等語，並聲明：確認被告持有由原告所簽發
    之系爭本票債權，對原告等不存在。
三、被告部分：
    原告於起訴狀中已自認被告有給付第一期款，而且在系爭契
    約中，已載明原告張澤賢已收迄。再者，依系爭契約之約定
    ，原告張澤賢應於109年2月5日提供和潤公司強制執行撤銷
    狀或和解書或清償證明書及匯款單予被告，被告始有給付第
    二期款之義務，惟原告張澤賢並未依約提供上開文件予被告
    ，則被告未給付第二期款，自無違約可言。原告張澤賢主張
    被告違約，並據以解除契約，洵屬無據，況張澤賢亦未向被
    告為解除契約之意思表示。而依系爭契約原告張澤賢未於立
    契日起7天內，將設抵押權部分塗銷，經被告解除系爭契約
    ，依系爭契約的約定，原告張澤賢除應退還所收價款10萬元
    外，並應賠償1倍之違約賠償，合計20萬元。是以，原告張
    澤賢確有違約，並應退還價款、賠償違約金，此部分為系爭
    本票所擔保，被告據此聲請本票裁定，並就其中20萬元部分
    聲請強制執行，並無逾越擔保債權範圍而行使情事，原告請
    求確認系爭本票債權全部不存在，為無理由等語。並聲明：
    原告之訴駁回。訴訟費用由原告負擔。
四、法院之判斷：
㈠、原告主張與被告簽訂系爭契約，依系爭契約第12條約定，為
    擔保抵押權之塗銷，由原告共同簽發系爭本票以為擔保，於
    清償後返還，被告嗣持系爭本票聲請本院以109年度司票字
    第169號為本票裁定等情，業據原告提出系爭契約及本院109
    年度票字第169號本票裁定為證，且為被告所不爭執，就此
    部分之事實，足信為真正。
㈡、原告主張系爭本票所擔保之債權不存在，為無理由，茲析述
    如下：
⑴、原告主張被告未給付系爭契約之第一期款，故認為被告違約
    等語，惟原告於起訴狀中已自承被告已付第一期款，此有起
    訴狀可參（見本院卷第5頁），況於系爭契約第三條付款方
    式之備註欄內，原告張澤賢亦已簽名表示收迄，此有系爭契
    約書可稽（見本院卷第10頁背面），又證人即承辦系爭契約
    買賣之地政士莊麗鳳到庭證稱：2月2日張澤賢的母親吳秀珠
    及吳淑萩到我們事務所，他們表示第一期的價金已經付了，
    所以要由張澤賢來簽收，吳秀珠跟張澤賢都表示已經拿到錢
    了，至於是誰拿的沒有講，付款方式我不清楚，而且他們也
    當場交給我土地所有權狀及印鑑證明。張澤賢簽名的時候，
    並無被逼迫或其他非出於自由意思之情事等語，此有言詞辯
    論筆錄在卷可稽（見本院卷第59頁背面），可知原告主張被
    告未給付第一期款，難謂有據。另原告張澤賢雖又主張該第
    一期款為被告將其對原告吳秀珠之他項借款轉為本案土地買
    賣之第一期款項，其並未同意云云，然原告張澤賢已於系爭
    契約書上簽名，則認其於簽名時，已知悉有收到款項了，況
    原告張澤賢於108年12月10日，即已收受被告配偶林宏仁所
    給付之買賣訂金5萬元，並同意將訂金轉為買賣價金，此有
    訂金收據可參（見本院卷第53頁），且原告張澤賢於他案審
    理時，到庭證稱關於土地事宜，委託原告吳秀珠處理，此有
    被告所提出之他案言詞辯論筆錄可稽（見本院卷第55頁），
    而吳秀珠於與被告之Line對話中，亦表示「簽約時，我家人
    說是否可先付80萬（扣10萬）前金。我一個月內塗消、分割
    、過戶給你，尾款100萬過戶時在付。」等語，此亦有被告
    與原告吳秀珠間之L I N E對話紀錄可憑（見本院卷第56頁
    背面），足認原告張澤賢確有授權原告吳秀珠處理土地事實
    ，而原告二人均已認知被告已交付第一期款項之情，至於原
    告張澤賢嗣後改稱不同意以被告對原告吳秀珠之借款轉為價
    金，不唯與原告張澤賢已收受價金之事實不符，且此僅係原
    告張澤賢與吳秀珠間之內部關係，不能對抗原告。
⑵、按系爭契約第12條特約事項約定「（三）立契日三日內賣方
    須提供和潤公司強制執行撤銷狀或和解書或清償證明書及匯
    款單，供給買方收執始付款第二期款」，此有系爭契約書可
    稽（見本院卷第12頁），原告張澤賢迄今均未提出上開文件
    予被告，此為原告所自承，有言詞辯論筆錄在卷可稽（見本
    院卷第47頁背面），則依上開約定，原告張澤賢既未提出上
    開文件，被告即無給付第二期款項之義務，原告據此主張被
    告違約，顯屬無據。
⑶、又原告主張其已委請代書與被告解除系爭契約等語，然此為
    被告所否認，且代書即證人莊麗鳳到庭證稱：張澤賢沒有要
    我處理解除契約的事情等語（見本院卷第59頁背面），是原
    告主張已解除契約，顯屬無據。
⑷、綜上所述，系爭本票係為擔保系爭契約買賣標的抵押權塗銷
    而簽發，而系爭契約，被告並無違約，業如上述，而原告並
    未依約塗銷抵押權，則原告主張被告違約，系爭本票所擔保
    之債權不存在，而請求確認本票債權不存在，為無理由，應
    予駁回。
五、本件事證已明，兩造其餘攻擊防禦方法與未經援用之證據，
    核與本件判決結果不生影響，爰不逐一論列，附此敘明。
六、訴訟費用負擔之依據：民事訴訟法第78條。
中    華    民    國  110    年    11    月    15    日
                   潮州簡易庭     法  官  吳思怡 
以上正本係照原本作成。
如不服本判決，應於送達後20日內，向本院提出上訴狀並表明上
訴理由，如於本判決宣示後送達前提起上訴者，應於判決送達後
20日內補提上訴理由書（須附繕本）。如委任律師提起上訴者，
應一併繳納上訴審裁判費。
中    華    民    國  110    年    11    月    15    日
 
                                  書記官  蔡進吉
┌─────────────────────────┐
│附表：                                            │
├──┬──────┬─────┬───┬─────┤
│編號│發票日      │票面金額  │到期日│票據號碼  │
├──┼──────┼─────┼───┼─────┤
│001 │109年2月2日 │180萬元   │未  載│CH244239  │
└──┴──────┴─────┴───┴─────┘